臺灣高等法院刑事判決
109年度侵上訴字第83號
上  訴  人  
即  被  告  陳致謙

指定辯護人  王崇宇律師
上列上訴人因妨害性自主案件，不服臺灣宜蘭地方法院108年度
侵訴字第12號，中華民國109年1月8日第一審判決（起訴案號：
臺灣宜蘭地方檢察署108年度偵字第1194號），提起上訴，本院
判決如下：
    主  文
上訴駁回。
    事  實
一、甲○○與王傑永、代號BT000A108004（真實姓名年籍詳卷，下
    稱Ａ男）等三人於民國108年2月22日晚間10時許，在宜蘭市
    某酒吧飲酒後，於翌（23）日凌晨2時30分許步行至鄰近之
    址設宜蘭縣○○市○○路0○00號之「國軍英雄館」共同投宿於11
    1號房，入房後將房內2張單人床合併為1床，三人同眠，甲○
    ○躺臥在Ａ男與王傑永中間。甲○○於23日凌晨3時許，見躺臥
    右邊之Ａ男因酒醉沈睡，應無力抗拒，竟基於乘機猥褻、性
    交之犯意，於床上以手撫摸Ａ男胸部、背部、腿部、臀部及
    生殖器，並持Ａ男之手撫摸其生殖器，Ａ男雖因酒醉意識不清
    ，仍驚醒查覺有異，而以翻身、手肘抵住甲○○胸口之方式閃
    躲作為抵抗。甲○○竟仍不顧Ａ男表達拒卻之意，竟將乘機性
    交猥褻之意思提升為強制性交之犯意，以生殖器頂Ａ男肛門
    ，Ａ男因肛門遭甲○○以生殖器頂住感到劇痛而清醒，然因初
    次遭逢男性性侵害事件，倉皇失措，且具軍職身份，為息事
    寧人，當場以手拉王傑永之方式求救，然王傑永因酒醉未克
    回應。甲○○明知Ａ男已非處於沈睡狀態，已有抗拒、表達不
    願意之動作，竟仍違反Ａ男之意願，逕自將Ａ男之外褲及內褲
    均褪去後，不顧Ａ男以腳膝蓋踢、頂方式制止，仍以口含Ａ男
    生殖器對Ａ男口交約5至10分鐘之方式，而強制性交得逞，又
    自行將Ａ男之外褲及內褲穿回，嗣甲○○再度親吻及以手碰觸Ａ
    男之生殖器，Ａ男為抵抗以手肘抵住甲○○脖子，並叫醒王傑
    永，王傑永清醒後親見Ａ男以手肘抵住甲○○之脖子，即通知
    長官並報警處理。
二、案經Ａ男訴由宜蘭縣政府警察局宜蘭分局報請臺灣宜蘭地方
    檢察署檢察官偵查起訴。
    理  由
壹、程序部分
一、按性侵害犯罪防治法所稱性侵害犯罪，係指觸犯刑法第221
    條至第227條、第228條、第229條、第332條第2項第2款、第
    334條第2項第2款、第348條第2項第1款及其特別法之罪；又
    行政機關、司法機關及軍法機關所製作必須公示之文書，不
    得揭露被害人之姓名、出生年月日、住居所及其他足資識別
    被害人身分之資訊，性侵害犯罪防治法第2條第1項、第12條
    第2項定有明文。另性侵害犯罪防治法第12條所定其他足資
    識別被害人身分之資訊，包括被害人照片或影像、聲音、住
    址、親屬姓名或其關係、就讀學校與班級或工作場所等個人
    基本資料，性侵害犯罪防治法施行細則第6條亦定有明文。
    本件被告甲○○被訴罪名屬性侵害犯罪防治法所稱之性侵害犯
    罪，因本院製作之本案判決係屬必須公示之文書，為避免告
    訴人Ａ男之身分遭揭露，依上開規定，本件判決書事實欄及
    理由欄，關於告訴人Ａ男（卷內代號：BT000A108004）（真
    實姓名年籍住址等詳卷），僅記載告訴人Ａ男，另其他足資
    識別告訴人Ａ男身分之資訊，均予以隱匿，合先敘明。
二、被告以外之人於審判外之言詞或書面陳述，除法律有規定者
    外，不得作為證據，刑事訴訟法第159條第1項定有明文；又
    被告以外之人於審判外之陳述，雖不符前四條之規定，而經
    當事人於審判程序同意作為證據，法院審酌該言詞陳述或書
    面陳述作成時之情況，認為適當者，亦得為證據，刑事訴訟
    法第159條之5第1項亦定有明文。而所謂「審酌該陳述作成
    時之情況，認為適當」者，係指依各該審判外供述證據製作
    當時之過程、內容、功能等情況，是否具備合法可信之適當
    性保障，加以綜合判斷而言（最高法院94年度台上字第3277
    號、第5830號判決意旨參照）。本件告訴人Ａ男、證人王傑
    永於警詢之證述，經本院於審理期日調查證據時提示並告以
    要旨後，未據當事人於言詞辯論終結前就證據能力部分有所
    異議，本院復查無該等證據有違背法定程序取得或顯不可信
    之情形，依據刑事訴訟法第159條之5規定，自應認為均有證
    據能力。
三、刑事訴訟法第159條之1第2項規定：「被告以外之人於偵查
    中向檢察官所為之陳述，除顯有不可信之情況者外，得為證
    據」，已揭示被告以外之人於偵查中向檢察官所為之陳述，
    原則上有證據能力，僅於顯有不可信之情況者，始例外否定
    其得為證據。換言之，法院僅在被告主張並釋明有「不可信
    之情況」時，始應就有無該例外情形，為調查審認（最高法
    院100年度台上字第2949號判決要旨參照）。證人即告訴人Ａ
    男、證人王傑永於偵查中之證述並無顯有不可信之情況，依
    前揭說明，自應認有證據能力。
四、本案言詞辯論終結前，檢察官、被告及其辯護人均未就本判
    決所引用之非屬供述證據部分，主張有刑事訴訟法規定不得
    為證據之情形，下列非屬供述之證據既不適用傳聞法則，復
    無證據證明係公務員違背法定程序取得，依刑事訴訟法第15
    8條之4規定反面解釋，均有證據能力。
貳、實體部分
一、認定犯罪事實所憑之證據及理由：
    訊據被告固不否認於上開時地與告訴人Ａ男及王傑永同床共
    眠時，有摸Ａ男的生殖器，也有抓Ａ男的手摸其生殖器，有脫
    下Ａ男的外褲、內褲之後含住Ａ男的生殖器幫Ａ男口交，惟矢
    口否認係強制性交，辯稱：我承認是趁機性交而不是強制性
    交，Ａ男沒有以腳膝蓋踢、頂方式制止我，我穿上Ａ男的內褲
    、外褲是因為準備要睡了，我後來又再摸Ａ男的生殖器也不
    知道為什麼云云。本院經查：
　㈠證人即告訴人Ａ男於：⒈警詢中證稱略以：我與王傑永與甲○○
    三人一同回到國軍英雄館，把房內2張單人床合併在一起，
    我酒醉就先關燈就寢，我睡左側，甲○○睡中間，王傑永睡右
    側，我半夢半醒時感覺甲○○壓在我身上，撫摸我胸部、背部
    、臀部，感覺到甲○○抓我的手去摸他的生殖器，我向右扭轉
    身體躲避，因為我酒醉剛開始認為是巧合。之後甲○○將我的
    身體翻成仰躺，然後他繼續抓我的手去撫摸他的生殖器，他
    的手來摸我的生殖器，之後將我的上衣外褲、內褲均脫掉，
    脫完後甲○○繼續撫摸我的生殖器，我再往右側翻轉躲避，甲
    ○○就用他的生殖器一直頂我的肛門，但沒有插入。之後我就
    被痛醒，當下我轉身去抓我朋友王傑永右臂，要叫醒他，之
    後王傑永沒有醒來還說不要吵我，當甲○○聽到時王傑永聲音
    時便迅速將我所有的衣物都穿回去，我被甲○○生殖器頂醒後
    ，不知過了多久甲○○又繼續觸摸我的生殖器還跑到我的下半
    身打開我的褲子拉鍊，然後含住我的生殖器，當下我用腳踢
    開他，踢開後甲○○從被子中離開，又繼續摸我的生殖器，抓
    我的手去摸他的生殖器，之後他又親吻我，當下我的頭有左
    右轉動躲避，再用雙手推開他，不知過了多久他又撲到我身
    上摸我的生殖器，我一轉身左手壓住他的左手，右手掐住他
    脖子，以手軸去頂開床頭燈，大叫王傑永快起床等語（見偵
    查卷第16至18頁）。2.於偵查中證稱略以：我發現是被告在
    含我生殖器前我已經清醒，我記得我有發現被告用他的手摸
    我的生殖器，拿我的手去摸他的生殖器，我覺得不舒服，我
    有用翻身、我用一隻手的肘部推他胸口做為抵抗，這時候我
    的外、內褲被拉一半下來，被告就用他的生殖器頂我的肛門
    ，我就被痛醒，這時候我完全清醒，我有去拉王傑永，但王
    傑永不理我，我就繼續裝睡。因為我的身分很敏感，我怕鬧
    大了不好，而且當下我心理很害怕。但過了不久，被告又繼
    續用手摸我的生殖器，被告繼續又脫掉我的外褲，把我的內
    褲脫下來含我的生殖器，時間我不知道，被告含完我生殖器
    後，把我的內、外褲穿起來。但被告後來又來摸我的生殖器
    ，我覺得不行就用手肘壓住被告的脖子，用另一手叫王傑永
    起來等語（見偵查卷第54頁正背面）。⒊復於原審審理中證
    稱略以：當時被告一開始對我用觸摸的方式觸摸我的胸部、
    腿部、臀部，我原本以為是巧合，所以我轉為側身，之後被
    告就將我壓為仰躺的姿勢，對我進行口交，在口交之前我是
    清醒的狀態，在口交的時候我有反抗，我有用腳、手肘對被
    告進行制止的動作，但當時我因為喝酒而身體虛弱，沒辦法
    有效的制止被告。偵查中所稱有用翻身，用一隻手的肘部推
    被告胸口做為抵抗，外、內褲被拉一半下來，被告用他的生
    殖器頂我的肛門，我就被痛醒，這時候才完全清醒都是實在
    話，被告之後又對我口交，被告脫掉我的褲子及內褲，是我
    自己反抗制止才結束性侵害。被告以生殖器頂我的肛門時，
    我是側躺。被告性侵過程中，我是用腳踢開被告，用雙腳膝
    蓋頂開被告的上胸部，是用力氣壓制被告的方式去做制止。
    被告應該知道，因為過程中我有不斷的用腳去踢被告，一開
    始我是側躺，被告用生殖器頂我的肛門，之後讓我仰躺對我
    進行口交。我可以確定被告不是用手指頂我的肛門，因為如
    果是用手的話應該會用摳的方式，可以確定被告是以生殖器
    頂我的肛門，不是用手。在我的肛門被頂，感到刺痛感的時
    候我就清醒。被告對我口交前將我的褲子脫掉時，我有用身
    體扭來扭去的方式移動。被告對我口交的時候我有用腳踢的
    方式制止抵抗被告。被告將我的內褲及外褲穿回後，應該幾
    分鐘後，還是有繼續親吻我、觸摸我的生殖器，應該沒有隔
    5到10分鐘。當下覺得我不能繼續讓這種事情發生下去，我
    就用手肘壓被告的脖子等語（見原審卷第205至211頁）。依
    上開告訴人Ａ男於警詢、偵查及原審所證述，遭被告以強暴
    且違反其意願之方式性侵乙節，始終一致。
　㈡證人王傑永於警詢及偵查中亦證稱略以：約4時27分許Ａ男直
    接用手抓我右手將我叫醒，我醒來看到Ａ男另一隻手手肘頂
    在被告的脖子上，當時被告躺在床上，Ａ男是半身起來，看
    著我說「我被甲○○強姦」，甲○○當時躺在床上脫到剩一條內
    褲，我就先把他們二人分開，讓Ａ男先去房門口等，讓被告
    先在裡面，後來就打電話給部隊上司。Ａ男有說他的褲子大
    腿那邊溼溼的，可能是被告的口水，在警局有把褲子交給警
    局做鑑定，有說被告有用嘴巴舔他及亂摸等情相符（見偵查
    卷第21至22頁、第50頁正背面）。依上開證人王傑永所證述
    之情節，當時Ａ男另一隻手手肘頂在被告的脖子上，足見Ａ男
    係對被告之性侵害行為作出抵抗的動作，與Ａ男於上開警詢
    、偵查及原審審理中所證述之情節相符，足證Ａ男上開所證
    述，被告係以強暴且違反其意願之方式，對其為強制性交乙
    節，應堪採信。
　㈢再依內政部警政署刑事警察局中華民國108年4月26日刑生字
    第1080020312號鑑定書之鑑定 （含被害人內褲照片；鑑定
    結論：1.被害人陰莖棉棒、肛門棉棒檢出同一男性體染色體
    DNA-STR主要型別，與涉嫌人甲○○染色體D NA-STR型別相符
    ，該15組型別在臺灣地區中國人口分布之機率為5.13Ⅹ10，
    前述2棉棒斑跡檢出之男性Y染色體DN A -STR主要型別，亦
    與涉嫌人甲○○男性Y染色體DNA-STR型別相符；2.被害人內褲
    褲底中央標示00000000處，陰囊及其周圍棉棒體染色體DNA-
    STR型別檢測結果均為混合型，研判混有被害人與涉嫌人甲○
    ○DNA，該混合型別排除被害人本身DNA-STR型別後之其餘外
    來型別，與涉嫌人甲○○DNA-STR型別相符，研判該外來型別
    來自涉嫌人甲○○之機率較隨機人之機率高，前述2證物斑跡
    男性Y染色體DNA-STR型別檢測結果亦為混合型，研判混有被
    害人與涉嫌人甲○○DNA）（見偵查卷第66至69頁）；復有性
    侵害犯罪事件通報表、受理疑似性侵害事件驗傷診斷書各1
    份（影本見原審卷第15至25頁，原本見偵查卷彌封袋內）、
    國立陽明大學附設醫院中華民國108年11月6日陽大附醫歷字
    函暨所附檢查病患證人Ａ男之病患就醫摘要回覆單各1份（Ａ
    男之肛門棉棒係於肛門口採取檢體）（見原審卷第109至111
    頁）在卷可資佐憑，已堪認證人即告訴人Ａ男所證述，當時
    有以翻身、手肘抵住被告胸口之方式閃躲作為抵抗，但被告
    仍不顧Ａ男表達拒卻之意，提升犯意為強制性交，而以生殖
    器頂Ａ男肛門，致Ａ男感到劇痛而完全清醒，且Ａ男已清醒並
    表達抗拒之動作，被告仍違反Ａ男之意願，將Ａ男之外褲及內
    褲均褪去後，不顧Ａ男以腳膝蓋踢、頂方式制止，仍以口含Ａ
    男生殖器對Ａ男口交約5至10分鐘之方式，而強制性交得逞，
    又再度親吻及以手碰觸Ａ男之生殖器等情，確係屬實無訛。
　㈣被告上訴意旨雖辯稱：不知道在過程中告訴人Ａ男已經清醒，
    以為Ａ男只是翻身，Ａ男沒有以腳膝蓋踢、頂方式制止，沒有
    對Ａ男使用強暴之行為，只是乘機性交，後來發現Ａ男閃躲就
    沒有再繼續摸了云云。然查，證人即告訴人Ａ男於警詢、偵
    查及原審審理中始終一致證稱：一開始被告是用手觸摸其胸
    部、背部、臀部及其生殖器，並持其手撫摸被告生殖器，其
    酒醉意識不清驚醒後，即以翻身、手肘抵住被告胸口之方式
    閃躲作為抵抗，被告仍未停手，再以生殖器頂其肛門，其因
    肛門遭被告以生殖器頂住感到劇痛而清醒，當場以手拉在旁
    證人王傑永之方式求救，然王傑永因酒醉未回應，被告再逕
    將其外褲及內褲均褪去後，經其以腳膝蓋踢、頂方式制止，
    被告仍以口含其生殖器對其口交等情，已如上述。被告既與
    告訴人同床共眠，可見感情甚篤，並無冤仇，果若並無上開
    行為，Ａ男實不可能無端誣指被告。再者，被告於偵查中亦
    自承：當天我知道被害人因為酒醉睡著了，我就趁機摸他的
    胸部、背部、臀部，他有扭轉身體躲避等情（見偵查卷第42
    頁），又於原審中亦曾坦承：知道告訴人有閃躲的意思，並
    未完全處於沈睡狀態；在觸碰告訴人肛門時，告訴人當時好
    像有閃躲，知道告訴人閃躲就是不願意的意思；告訴人有閃
    躲了幾次；透過告訴人的閃躲行為，當時就知悉告訴人不願
    意對他所做觸摸、口交、碰觸肛門的行為等語（見原審卷第
    218至219頁）。由上顯見，被告在觸摸告訴人Ａ男之胸部、
    背部、臀部及生殖器後，告訴人Ａ男開始有翻身閃躲的動作
    ，被告也已經知悉告訴人Ａ男並非處於沈睡的狀態，被告亦
    知悉告訴人Ａ男之閃躲之動作係不願意之意思，且告訴人Ａ男
    已有幾次之閃躲動作，惟被告於告訴人Ａ男多次閃躲表達不
    願意之動作後，猶未停止對告訴人Ａ男為撫摸、碰觸肛門及
    口交等行為，足徵被告所辯：不知證人即告訴人Ａ男已清醒
    ，以為只是翻身，證人即告訴人Ａ男閃躲就未再摸了云云，
    純係事後卸責之詞，不足採信。
　㈤被告上訴意旨又辯稱：沒有以生殖器頂住告訴人Ａ男的肛門，
    只是用手指撫摸告訴人Ａ男的肛門，若是用生殖器的話，應
    該會有前列腺液，鑑定結果都是呈陰性反應，鑑定到的DNA
    是食指的角質細胞，鑑定結果不足以證明被告係用生殖器頂
    告訴人Ａ男的肛門云云。本件檢察官起訴書犯罪事實第10行
    原記載「甲○○竟繼而以生殖器插入告訴人肛門」等語，然於
    原審審理中業經公訴人當庭更正，此部分犯罪事實為「以生
    殖器頂告訴人肛門」（見原審卷第220頁），合先敘明。就
    被告有以生殖器頂告訴人肛門乙節，證人即告訴人Ａ男已迭
    於警詢證稱「我再往右側翻轉躲避，甲○○就用他的生殖器一
    直頂我的肛門，但沒有插入，之後我就被痛醒」（見偵查卷
    第17頁）；偵查中證稱「我有用翻身、我用一隻手的肘部推
    他胸口做為抵抗，這時候我的外、內褲被拉一半下來，被告
    就用他的生殖器頂我的肛門，我就被痛醒」（見偵查卷第54
    頁背面）；原審審理中也證稱「一開始我是側躺，被告用生
    殖器頂我的肛門，之後讓我仰躺對我進行口交，我洗澡的時
    候會觸摸到我自己的肛門，我可以確定被告不是用手指頂我
    的肛門，因為如果是用手的話應該會用摳的方式；可以夠確
    定被告是以生殖器頂我的肛門，不是用手等語（見原審卷第
    208頁）甚為明確，亦據本院認定如上。再佐以本件警方到
    場處理後，告訴人Ａ男有至國立陽明大學附設醫院驗傷，經
    採集其肛門口棉棒送請內政部警政署刑事警察局鑑定後，證
    人即告訴人Ａ男肛門棉棒檢出同一男性體染色體DNA-STR主要
    型別，與涉嫌人甲○○染色體DNA-STR型別相符；前述棉棒斑
    跡檢出之男性Y染色體DNA-STR主要型別，亦與涉嫌人甲○○男
    性Y染色體DNA-STR型別相符，有該局中華民國108年4月26日
    刑生字第1080020312號鑑定書1份在卷足憑（見偵查卷第66
    至68頁），與告訴人Ａ男所證稱之情節相合，亦足佐證告訴
    人Ａ男所證述之情節非虛，況證人即告訴人Ａ男與被告原無任
    何仇隙糾紛，衡情被告若無上述行為，告訴人Ａ男實無誣攀
    之理。至於被告用生殖器頂Ａ男肛門，是否可採得前列腺液
    ，端視被告當時生殖器是否有分泌前列腺液，而且有附著於
    Ａ男肛門而定，尚不得以未能於告訴人Ａ男之肛門採得被告之
    前列腺液，即逕而反推被告並無上開行為。是被告上訴意旨
    此部分所辯，亦不足採信。
　㈥至於原審及本院判決均未認被告有以生殖器插入告訴人Ａ男肛
    門，而對Ａ男為強制性交行為，而係認被告係明知Ａ男已非處
    於沈睡狀態，已有抗拒、表達不願意之動作，竟仍違反Ａ男
    之意願，提升犯意，逕自將Ａ男之外褲及內褲均褪去後，不
    顧Ａ男以腳膝蓋踢、頂方式制止，仍以口含Ａ男生殖器對Ａ男
    口交約5至10分鐘之方式，而對Ａ男強制性交得逞，已如上述
    。被告上訴意旨反覆爭執，上開檢驗報告不足為被告有以生
    殖器插入Ａ男肛門之強制性交行為云云，尚有誤會。
　㈦綜上所述，本件被告所犯事證明確，洵堪認定，應依法論科
    。
二、論罪科刑部分：
  ㈠按稱性交者，謂非基於正當目的所為之下列性侵入行為：一
    、以性器進入他人之性器、肛門或口腔，或使之接合之行為
    。二、以性器以外之其他身體部位或器物進入他人之性器、
    肛門，或使之接合之行為。刑法第10條第5項第1款、第2款
    定有明文。又行為始於著手，故行為人於著手之際具有何種
    犯罪故意，原則上自應負該種犯罪故意之責任。惟行為人若
    在著手實行犯罪行為繼續中轉化（或變更）其犯意（即犯意
    之升高或降低），亦即就同一被害客體，轉化原來之犯意，
    改依其他犯意繼續實行犯罪行為，致其犯意轉化前後二階段
    所為，分別該當於不同構成要件之罪名，而發生此罪與彼罪
    之轉化，除另行起意者，應併合論罪外，其轉化犯意前後二
    階段所為仍應整體評價為一罪。是犯意如何，原則上以著手
    之際為準，惟其著手實行階段之犯意嗣後若有轉化為其他犯
    意而應被評價為一罪者，則應依吸收之法理，視其究屬犯意
    升高或降低而定其故意責任，犯意升高者，從新犯意；犯意
    降低者，從舊犯意。再因行為人轉化犯意前後二階段行為係
    屬可分之數行為，且係分別該當於不同構成要件之罪名，並
    非一行為而觸犯數罪名，自不能依想像競合犯之規定從一重
    處斷（最高法院99年度台上字第3977號、102年度台上字第3
    13號、105年度台上字第2362號判決意旨參照）。本件被告
    原係乘證人即告訴人Ａ男酒醉沈睡而不知抗拒之際，基於乘
    機猥褻、性交之犯意，於床上以手撫摸Ａ男胸部、背部、腿
    部、臀部及生殖器，並持Ａ男之手撫摸其生殖器，嗣Ａ男驚醒
    查覺後而以翻身、手肘抵住被告胸口之方式閃躲作為抵抗，
    被告竟仍不顧Ａ男表達拒卻之意，猶繼續以生殖器頂Ａ男肛門
    ，Ａ男因肛門遭被告以生殖器頂住感到劇痛而清醒，當場以
    手拉證人王傑永之方式求救，足認被告原係著手實行乘機性
    交行為；惟被告明知Ａ男已有抗拒、表達不願意之動作，行
    為當中復提升其犯意為強制性交，將Ａ男之外褲及內褲均褪
    去後，不顧Ａ男以腳膝蓋踢、頂方式制止，仍以口含Ａ男生殖
    器為Ａ男口交約5至10分鐘，對Ａ男為強制性交行為，其犯意
    提升前、後二階段行為，時間密接，依上開說明，應整體評
    價為一罪，依重行為吸收輕行為之法理，以提升後之新犯意
    即強制性交罪處斷。是核被告所為，係犯刑法第221條第1項
    之強制性交罪。被告以手撫摸Ａ男胸部、背部、腿部、臀部
    及生殖器，並持Ａ男之手撫摸其生殖器、以生殖器頂Ａ男肛門
    及親吻等猥褻行為，依上所述，自均應為強制性交罪行為所
    吸收，不另論罪。
　㈡被告前曾於107年間因犯不能安全駕駛公共危險案件，經臺灣
    宜蘭地方法院以107年度交簡字第1118號刑事簡易判決判處
    有期徒刑2月，於108年2月19日入監執行，嗣於同年月21日
    易科罰金完畢，有本院被告前案紀錄表在卷足稽，其於受徒
    刑執行完畢後，5年內再犯本件有期徒刑以上之本罪，符合
    刑法第47條第1項所規定之累犯。然刑法第47條第1項規定：
    「受徒刑之執行完畢，或一部之執行而赦免後，5年以內故
    意再犯有期徒刑以上之罪者，為累犯，加重本刑至二分之一
    。」有關累犯加重本刑部分，不生違反憲法一行為不二罰原
    則之問題。惟其不分情節，基於累犯者有其特別惡性及對刑
    罰反應力薄弱等立法理由，一律加重最低本刑，於不符合刑
    法第59條所定要件之情形下，致生行為人所受之刑罰超過其
    所應負擔罪責之個案，其人身自由因此遭受過苛之侵害部分
    ，對人民受憲法第八條保障之人身自由所為限制，不符憲法
    罪刑相當原則，牴觸憲法第23條比例原則。於此範圍內，有
    關機關應自本解釋公布之日起2年內，依本解釋意旨修正之
    。於修正前，為避免發生上述罪刑不相當之情形，法院就該
    個案應依本解釋意旨，裁量是否加重最低本刑（司法院釋字
    第775號解釋意旨參照）。本件被告雖有構成累犯之上開前
    案素行，然前案犯罪與本案犯罪，性質上並非相同罪名之犯
    罪，且侵害法益亦不相同，並非重複同一罪質之犯罪，亦無
    證據足資證明被告於犯不能安全駕駛致交通危險罪經判處罪
    刑執行完畢後，再犯本案妨害性自主罪，有何特別惡性及刑
    罰反應力薄弱情形，揆諸上開解釋意旨，爰不依刑法第47條
    第1項規定加重其本刑。
三、駁回被告上訴之理由：
　　本件被告上訴意旨所據不可採之理由，業據本院一一指駁如
    上，原審判決認事用法均無違誤。本院爰以被告之行為人責
    任為基礎，再予審酌被告係因酒後為逞一時性慾，未能尊重
    告訴人Ａ男之身體自主權之犯罪動機與目的，先係基於乘機
    性交之犯意，利用告訴人Ａ男酒醉沈睡之際欲對告訴人為猥
    褻性交行為，待告訴人Ａ男清醒為閃躲、抵抗動作後，復無
    視告訴人之意願，提升為強制性交之犯意，對告訴人Ａ男為
    強制性交行為之犯罪手段，對於告訴人Ａ男人格尊嚴戕害甚
    鉅，並造成告訴人Ａ男心靈創傷，所為洵不可取；惟被告前
    除有上開不能安全駕駛公共危險案之犯罪前科外，並無其他
    不良素行，犯後尚能坦承大部分犯行，並非冥頑不靈之徒。
    然因自身之經濟狀況，未能與告訴人達成民事和解並取得告
    訴人之原諒；末兼衡被告自述為五專肄業之智識程度，從事
    音響出租工作、家中尚有母親同住、經濟狀況勉持之生活狀
    況等一切情狀，堪認原審就此均已具體審酌考量，而量處如
    原審判決主文欄所示之刑，量刑亦無失出或出入，致違反比
    例原則或罪刑相當原則之情節，被告上訴意旨請求再予從輕
    量刑，顯無理由，自應予以駁回。
據上論斷，應依刑事訴訟法第368條，判決如主文。
本案經檢察官陳怡君提起公訴，檢察官許鈺茹到庭執行職務。
中　　華　　民　　國　　109 　年　　8 　　月　　5 　　日
                  刑事第十九庭  審判長法　官  曾淑華
                                      法　官  俞秀美
                                      法　官  陳文貴
以上正本證明與原本無異。
如不服本判決，應於收受送達後20日內向本院提出上訴書狀，其
未敘述上訴之理由者並得於提起上訴後20日內向本院補提理由書
（均須按他造當事人之人數附繕本）「切勿逕送上級法院」。
                                      書記官  洪宛渝
中　　華　　民　　國　　109 　年　　8 　　月　　5 　　日
附錄：本案論罪科刑法條全文
刑法第221條第1項
對於男女以強暴、脅迫、恐嚇、催眠術或其他違反其意願之方法
而為性交者，處3年以上10年以下有期徒刑。